臺灣板橋地方法院刑事判決　　　　　　 100年度易字第3347號
公　訴　人　臺灣板橋地方法院檢察署檢察官
被　　　告　王威智
上列被告因違反毒品危害防制條例案件，經檢察官提起公訴（10
0 年度毒偵字第5030號），被告於審判程序進行中為有罪陳述，
經告知簡式審判程序之旨，並聽取當事人之意見後，經本院裁定
行簡式審判程序：
    主  文
王威智施用第二級毒品，累犯，處有期徒刑陸月，如易科罰金，
以新臺幣壹仟元折算壹日。
    事  實
一、王威智前因犯以下各等罪，除經執行(一)、(三)、(四)所示之觀察
    勒戒、強制戒治外，下列(六)所示之罪之有期徒刑，已判決確
    定，並經執行完畢（於本案構成累犯之前科）：
  (一)前因於民國88年2 月12日前因查獲施用第二級毒品，經本院
    以88年度毒聲字第1123號裁定送勒戒所觀察勒戒後，認因無
    繼續施用之傾向，由臺灣板橋地方法院檢察署檢察官於88年
    3 月9 日以88年度偵字第4618號檢察官不起訴處分書為不起
    訴處分確定（初犯）。
  (二)復因於88年2 月12日犯轉讓第二級毒品未遂罪，經本院以88
    年度訴字第1713號刑事判決判處有期徒刑四月，緩刑貳年，
    於89年4月24日確定。
  (三)又因於88年9 月間起至89年4 月初某日止，因查獲連續施用
    第二級毒品，經本院以89年度毒聲字第3103號裁定送勒戒所
    觀察勒戒後，認因無繼續施用之傾向，由臺灣板橋地方法院
    檢察署檢察官於89年6 月16日以89年度偵字第3246號檢察官
    不起訴處分書為不起訴處分確定（二犯，初犯觀察勒戒後，
    五年內再犯）。
  (四)再因於90年4 月13日及90年4 月18日犯連續施用第二級毒品
    罪，經本院以90年度毒聲字第2332號裁定令入戒治處所施以
    強制戒治，嗣由本院另以91年度毒聲字第20號裁定停止戒治
    ，所餘戒治期間付保護管束，於91年5 月28日執行完畢。其
    上開施用毒品犯行，另經本院於以90年度板簡字第1056號刑
    事簡易判決判處有期徒刑五月，於90年8 月6 日確定（三犯
    ）。
  (五)上開(二)所示之罪刑，因上開(四)所示之犯行，經撤銷緩刑後，
    與(四)所示之罪刑接續執行，於91年2 月7 日入監，並於91年
    10月31日縮刑期滿執行完畢（於本案不構成累犯之前科）。
  (六)嗣出監後，復因於93年11月23日至94年3 月30日犯連續施用
    第二級毒品罪，經本院以94年度易字第232 號刑事判決判處
    有期徒刑一年，於94年5 月23日確定，並於95年7 月14日縮
    刑期滿執行完畢（四犯，於本案構成累犯之前科）。
  (七)嗣再因於99年7 月21日犯施用第二級毒品罪，經本院以100
    年度易緝字第42號刑事判決判處有期徒刑六月，經駁回上訴
    後，於100 年7 月20日確定，並於同年8 月12日入監執行，
    於同年10月21日執行完畢（五犯，初犯觀勒戒後，五年內已
    再犯，於該五年後再犯；於本案不構成累犯之前科）。
二、王威智明知甲基安非他命係經毒品危害防制條例列為第二級
    毒品，不得持以施用，惟仍不能戒除施用毒品之惡習，竟基
    於施用第二級毒品甲基安非他之犯意，於100 年4 月21日中
    午12時30分許，在新北市○○區○○路五權公園內施用第二
    級毒品甲基安非他命一次（六犯）。嗣於同日下午4 時許，
    因另案毒品通緝為警緝獲，而其於查獲同日經警採集尿液送
    驗結果，係呈甲基安非他命陽性反應，始查悉上情。
三、案經臺北市政府警察局士林分局報告臺灣士林地方法院檢察
    署陳請臺灣高等法院檢察署核轉臺灣板橋地方法院檢察署檢
    察官偵查起訴。
    理  由
一、本案被告王威智所犯係死刑、無期徒刑或最輕本刑為三年以
    上有期徒刑以外之罪，於本院審判程序進行中，被告先就被
    訴事實為有罪之陳述，經本院告知簡式審判程序之旨，並聽
    取公訴人、被告之意見後，由本院依刑事訴訟法第273 條之
    1 第1 項規定，裁定行簡式審判程序。
二、被告王威智就其於事實欄二所示之時間，施用第二級毒品甲
    基安非他命之事實，業據被告於本院審理中坦承不諱，且被
    告於上開時間經警採集之尿液，經送臺灣尖端先進生技醫藥
    股份有限公司以酵素免疫分析法為初步檢驗，並以氣相層析
    質譜儀法為確認檢驗後，均呈甲基安非他命類陽性反應，有
    臺北市政府警察局偵辦毒品案尿液檢體委驗單（尿液檢體編
    號：024884號）、臺灣尖端先進生技醫藥股份有限公司濫用
    藥物檢驗報告（編號：士林-8）等各一份在卷可查。經查：
  (一)按酵素免疫分析法屬免疫學分析原理，當其他藥物化學結構
    相近才可能引起偽陽氣相層析質譜儀法則係目前確認藥物篩
    檢結果時最常採用之確認方法，在良好的操作條件下，以氣
    相層析質譜儀作藥物及其代謝物之定性及定量分析，幾乎不
    會有偽陽性反應產生，前經行政院衛生署管制藥品管理局92
    年6 月20日管檢字第0920004713號函函述甚明，是本案卷內
    之濫用藥物檢驗報告結果，應屬精確而堪採信。
  (二)再以，人體施用甲基安非他命後，經由代謝作用，會產生未
    改變型態之甲基安非他命及未改變型態之安非他命，惟施用
    安非他命後，經由代謝作用，僅會產生未改變型態之安非他
    命之該科學檢證結果，有財團法人私立高雄醫學大學附設中
    和紀念醫院93年11月29日高醫附秘字第0930003384號函及法
    務部調查局93年5 月4 日調科壹字第09362413980 號函檢附
    之英國藥協會編纂之Clarke's Isolation and Identifica-
    tion of Drugs 該書記載文獻資料可供查證；此外，毒品施
    用後於尿液中可檢出之時間，受施用劑量及施用頻率、施用
    方式、飲水量之多寡、個人體質及其代謝情況等因素影響，
    因個案而異，於服用甲基安非他命後，一般可檢出之時間為
    一至五天，行政院衛生署管制藥品管理局92年12月2 日管檢
    字第0920009990號函可供參照。
  (三)依上開事證，被告有確於事實欄二所示之時地，施用第二級
    毒品甲基安非他命之行為，應堪認定。
  (四)按毒品危害防制條例於92年7 月9 日修正公布，自93年1 月
    9 日施行，其中第20條、第23條將施用毒品之刑事處遇程序
    ，區分為「初犯」及「五年內再犯」、「五年後再犯」。依
    其立法理由之說明：「初犯」，經觀察、勒戒或強制戒治後
    ，應為不起訴處分或不付審理之裁定；經觀察、勒戒或強制
    戒治執行完畢釋放後，「五年內再犯」者，因其再犯率甚高
    ，原實施之觀察、勒戒及強制戒治既已無法收其實效，爰依
    法追訴或裁定交付審理。至於經觀察、勒戒或強制戒治執行
    完畢釋放後，「五年後再犯」者，前所實施之觀察、勒戒或
    強制戒治已足以遮斷其施用毒品之毒癮，為期自新及協助其
    斷除毒癮，仍適用「初犯」規定，先經觀察、勒戒或強制戒
    治之程序。從而依修正後之規定，僅限於「初犯」及「五年
    後再犯」二種情形，始應先經觀察、勒戒或強制戒治程序。
    倘被告於五年內已再犯，經依法追訴處罰，縱其第三次（或
    第三次以上）再度施用毒品之時間，在初犯經觀察、勒戒或
    強制戒治執行完畢釋放五年以後，已不合於「五年後再犯」
    之規定，且因已於「五年內再犯」，顯見其再犯率甚高，原
    實施觀察、勒戒或強制戒治，已無法收其實效，即應依該條
    例第10條處罰（最高法院95年度第7 次刑事庭會議決議要旨
    參照）。查以，被告於事實欄一、(一)所示之執行觀察勒戒後
    （初犯），於執行完畢五年內，隨即為事實欄一、(三)、(四)所
    示之施用毒品行為等情，有臺灣高等法院被告前案紀錄表各
    一份在卷可稽，被告於初犯經觀察勒戒執行完畢釋放五年以
    內，即為二犯，依上開說明，該二犯至本案之六犯，均非毒
    品危害防制條例第23條第2 項所規定之「五年後再犯」類型
    ，應依法訴追處罰。
  (五)綜上所述，本案事證明確，被告犯行洵堪認定，應予依法論
    科。
三、按甲基安非他命係屬毒品危害防制條例第2 條第2 項第2 款
    規定之第二級毒品，被告於上開時地，施用甲基安非他命之
    行為，核其所為，係犯毒品危害防制條例第10條第2 項之施
    用第二級毒品罪。又被告為施用上開毒品而持有該已施用毒
    品之低度行為，應為施用之高度行為所吸收，不另論罪。被
    告有如事實欄一所示之犯罪科刑暨執行紀錄，有臺灣高等法
    院被告前案紀錄表在卷可稽，其於有期徒刑之執行完畢後，
    五年以內故意再犯有期徒刑以上之本案之罪，為累犯，應依
    刑法第47條第1 項規定，加重其刑。爰審酌被告前已因施用
    毒品犯行，經觀察勒戒、強制戒治，並分經不起訴處分及判
    決確定，本應知所惕勵，竟仍再為本案施用毒品之犯行，顯
    見其意志不堅，缺乏戒毒意志，除戕害自己身心健康外，並
    易導致社會危險，斟酌其智識程度、犯罪動機、目的、犯後
    態度及前次施用毒品案件所處刑度等一切情狀，並鑒於現行
    被認屬構成犯罪之二犯以下之各該次施用行為，係行為人染
    毒經查獲認屬初犯，而經國家先強制性之施以勒戒或戒治後
    ，仍無法戒除毒癮，於五年內再犯而遭查獲，是如國家認施
    用毒品本質為病症，而對初犯或五年後再犯之行為施以處遇
    措施欲戒除其毒癮，則對二犯以後之行為，縱認屬犯罪行為
    ，其屬病症之本質，仍不因此而有所變更，是對二犯以後之
    構成犯罪之各次施用行為，均無非屬因毒癮發作惟無法自我
    抑制下所為之行為，是該毒癮病症既仍存在於其體內未根治
    ，則其犯行本質係其意志無法抗拒其身體病症，且毒癮既屬
    成癮性之病症，如未戒除，僅有加深隱性，是其後次抗拒意
    志更需較該前次更為堅定，是依行為本質與病症情狀之觀察
    ，在將二犯以後之施用行為認屬犯罪行為之前提下，並無後
    次犯行必重於前次犯行之事理，除應視各該次施用毒品情狀
    ，分別合理判斷外，另應基於戒治治療之觀點，參酌強制戒
    治之期間，予以適當在監期間，助其隔絕毒癮，是茲就其所
    犯之罪，茲量處如主文所示之刑，並諭知易科罰金之折算標
    準，以示懲儆。
據上論斷，應依刑事訴訟法第273 條之1 第1 項、第299 條第1
項前段、毒品危害防制條例第10條第2 項，刑法第11條、第47條
第1 項、第41條第1 項，判決如主文。
本案經檢察官王家春到庭執行職務。
中    華    民    國    100   年    10    月    31    日
                  刑事第三庭  法  官  陳世旻
上列正本證明與原本無異。
如不服本判決，應於判決送達後10日內敘明上訴理由，向本院提
出上訴狀 (應附繕本) ，上訴於臺灣高等法院。其未敘述上訴理
由者，應於上訴期間屆滿後20日內向本院補提理由書「切勿逕送
上級法院」。
                              書記官   梁福建
中    華    民    國   100    年    11    月    2     日
附錄：本案論罪科刑法條
毒品危害防制條例 (民國97年04月30日修正)
第10條
施用第一級毒品者，處六月以上五年以下有期徒刑。
施用第二級毒品者，處三年以下有期徒刑。